臺灣士林地方法院刑事判決　　　　　100年度審簡上字第109號
上　訴　人
即　被　告　施天一
上列上訴人即被告因妨害公務案件，不服本院士林簡易庭中華民
國100 年6 月3 日100 年度士簡字第130 號第一審刑事簡易判決
（聲請簡易判決處刑書案號：臺灣士林地方法院檢察署100 年度
偵字第585 號），提起上訴，本院管轄之第二審合議庭判決如下
：
    主  文
原判決撤銷。
施天一犯妨害公務執行罪，處有期徒刑月，如易科罰金，以新
臺幣壹仟元折算壹日。
    事  實
一、施天一原為臺北市大同區蓬萊里里長，因認其於民國99年11
    月27日舉行之臺北市大同區蓬萊里里長選舉競選期間遭臺北
    市大同區公所（下稱大同區公所）打壓，致其競選失利，因
    而心生不滿，竟於同年月30日上午10時10分許，趁大同區公
    所於址設臺北市○○區○○街57號6 樓之大同區行政中心禮
    堂內召開99年11月市容會報會議時，明知該會議正由大同區
    區長依法主持，且有大同區公所各課課長、各里里長及里幹
    事等人依法到場參與，竟基於妨害公務執行之犯意，於該市
    容會報會議進行時，突然進入會場，並以謾罵、掀翻該會議
    桌椅之強暴方式，妨害該會議進行。嗣經在場參與會議之大
    同區民政課課長黃國世報警處理，始循線查悉上情。
二、案經臺北市政府警察局大同分局報請臺灣士林地方法院檢察
    署檢察官偵查後聲請簡易判決處刑。
    理  由
一、按被告以外之人於審判外之言詞或書面陳述，除法律有規定
    者外，不得作為證據；又被告以外之人於審判外之陳述，雖
    不符同法第159 條之1 至第159 條之4 之規定，而經當事人
    於審判程序同意作為證據，法院審酌該言詞陳述或書面陳述
    作成時之情況，認為適當者，亦得為證據。當事人、代理人
    或辯護人於法院調查證據時，知有第159 條第1 項不得為證
    據之情形，而未於言詞辯論終結前聲明異議者，視為有前項
    之同意，刑事訴訟法第159 條第1 項及第159 條之5 分別定
    有明文。經查，本判決所引用之各該被告以外之人於審判外
    之陳述（含書面陳述），雖屬傳聞證據，惟當事人迄至言詞
    辯論終結前均未就證據能力之有無聲明異議，本院審酌此等
    證據資料製作時之情況，尚無違法不當及證明力明顯過低之
    瑕疵，亦認為以之作為證據應屬適當，故揆諸前開規定，爰
    逕依刑事訴訟法第159 條之5 規定，認前揭證據資料均例外
    有證據能力，合先敘明。
二、上揭事實，業據上訴人即被告施天一於警詢時、偵查中、本
    院準備程序及審理時均已坦承不諱（分見偵卷第8 至10頁、
    第46頁，本院卷第13頁背面、第24頁背面），核與證人即在
    場之大同區公所民政課課長黃國世各於警詢時及偵查中所證
    述情節相符（見偵卷第4 至6 頁、第45至46頁），並有現場
    照片共27張在卷可稽（分見偵卷第20至33頁），足認被告前
    開自白與事實相符，應可採信。本件事證明確，被告犯行洵
    堪認定，自應依法論科。
三、核被告施天一所為，係犯刑法第135 條第1 項之妨害公務執
    行罪。又刑法第135 條第1 項之妨害公務執行罪係侵害國家
    法益之犯罪，以保護國家公權力執行為目的，並非侵害個人
    法益之犯罪，被告雖同時對多名正在場執行職務之公務員當
    場施以強暴，然侵害之國家法益相同，應僅論以單純一罪。
    原審以被告所犯前開妨害公務執行罪事證明確，予以論罪科
    刑，並判處被告有期徒刑5 月，並諭知以新臺幣3 千元折算
    1 日之易科罰金折算標準，固非無見。然按刑事審判之量刑
    ，旨在實現刑罰權之分配正義，故法院對科刑判決之被告量
    刑，應符合罪刑相當原則，使罰當其罪，以契合人民之法律
    感情，此於刑法第57條明定科刑時應審酌一切情狀，尤應注
    意該條所列各款情形，以為科刑輕重之標準，否則即難謂適
    法。查，本件被告前無犯罪科刑紀錄，且於犯後已向臺北市
    大同區○○區○道歉，並獲其諒解，此有和解書1 份在卷可
    考（見本院卷第17頁），足認其犯後態度尚佳，而原審於科
    刑時未及審酌，逕就被告上開犯行判處有期徒刑5 月，並諭
    知易科罰金折算標準以最高額之3 千元折算1 日，難認已符
    罪刑相當原則，所為量刑即有可議，是被告上訴意旨以原審
    判決量刑過重而指摘原判決不當，為有理由，自應由本院予
    以撤銷改判。爰審酌被告對依法執行職務之公務員當場施以
    強暴犯行，所為對公權力之執行所生危害非輕，惟考量其犯
    後均能坦承犯行且已獲諒解，其犯後態度尚稱良好，兼衡被
    告犯罪之動機、目的及手段，並其素行、智識程度及生活狀
    況等一切情狀，量處如主文第2 項所示之刑，並諭知以1 千
    元折算一日之易科罰金折算標準，以示懲儆。至原審判決將
    檢察官聲請簡易判決處刑書案號誤載為99年度偵字第13398
    號及於論罪科刑欄內贅引刑事訴訟法第450 條第1 項，各係
    誤載、贅引，應予更正，併此敘明。
據上論斷，依刑事訴訟法第455 條之1 第1 項、第3 項、第369
條第1 項前段、第364 條、第299 條第1 項前段，刑法第135 條
第1 項、第41條第1 項前段，刑法施行法第1 條之1 ，判決如主
文。
本案經檢察官黃仙宜到庭執行職務。
中    華    民    國    100    年    10    月    11   日
                  刑事第一庭審判長法  官  林秀鳳
                                  法  官  蔡子琪
                                  法  官  莊明達
以上正本證明與原本無異。
本件不得上訴。
                                  書記官  陳映羽
中    華    民    國   100    年    10    月    13    日
附錄本件論罪科刑依據法條全文：
刑法第135條
對於公務員依法執行職務時，施強暴脅迫者，處3 年以下有期徒
刑、拘役或3 百元以下罰金。
意圖使公務員執行一定之職務或妨害其依法執行一定之職務或使
公務員辭職，而施強暴脅迫者，亦同。
犯前2 項之罪，因而致公務員於死者，處無期徒刑或7 年以上有
期徒刑；致重傷者，處3 年以上10年以下有期徒刑。